【裁判字號】    99,上易,88
【裁判日期】    990209
【裁判案由】    竊盜
【裁判全文】
臺灣高等法院臺中分院刑事判決          99年度上易字第88號
上  訴  人  臺灣彰化地方法院檢察署檢察官
被      告  丁○○
上列上訴人因被告竊盜案件，不服臺灣彰化地方法院98年度易字
第1150號中華民國98年10月30日第一審判決（起訴案號：臺灣彰
化地方法院檢察署98年度偵字第9048號），提起上訴，本院判決
如下：
    主  文
上訴駁回。
    理  由
一、公訴意旨略以：丁○○於98年9月12日（起訴書誤載為98年8
    月12日，經原審蒞庭檢察官當庭更正）下午2 時許，騎乘腳
    踏車至彰化縣秀水鄉○○村○○街184號乙○○之住處前，
    見該屋大門未上鎖，且四下無人、有機可乘之際，侵入乙○
    ○上開住處（按：侵入住宅部分未據告訴）尋覓財物，於著
    手實施竊盜行為之時，適乙○○之母丙○發覺丁○○正在屋
    內，丁○○乃假意向丙○佯稱要租屋，經丙○告知該住處並
    未出租，丁○○方從容離去，致未得逞，因認被告丁○○此
    部分所為係犯刑法第320條第3項、第1 項竊盜未遂罪嫌等語
    。
二、公訴人認被告丁○○涉犯前揭竊盜未遂罪嫌，無非以上開事
    實，業據被告丁○○於警詢、偵查中自白不諱，核與被害人
    乙○○於警詢證述情節相同，並有照片、現場圖等在卷可證
    等為其論據。訊據被告丁○○對於上開時間，以竊盜之意思
    ，進入被害人乙○○上址住處之事實，固不諱言，惟否認已
    著手於竊盜之犯行，並辯稱：伊當天見被害人乙○○住處大
    門未關，乃由大門進入神明廳，之後直接右轉進入丙○之臥
    室，一進入即見丙○躺臥床上，背向牆壁，臉朝臥室門口，
    當時她眼睛是閉著，因丙○臥房之門為紗門，伊一推紗門進
    入就看見丙○身體在動，眼睛也隨之張開，並起身坐在床上
    ，伊來不及搜找東西，就被丙○發現，乃向丙○謊稱有無房
    子可出租，丙○稱沒有，伊進入丙○房間後，沒有去拉抽屜
    、衣櫃，並不知道她房間內有甚麼東西，也沒有先用眼睛搜
    尋屋內有甚麼東西可以偷等語。
三、「按刑法上之未遂犯，依同法（按指刑法）第25條第1 項規
    定，須已著手於犯罪行為之實施而不遂，始能成立，所謂「
    著手」，固係指犯人對於犯罪構成要件之行為（或構成犯罪
    之事實）開始實行者而言，惟侵入竊盜究以何時為著手起算
    時點，依一般社會觀念，咸認行為人以竊盜為目的，而侵入
    他人住宅，搜尋財物時，即應認與竊盜之著手行為相當，可
    認為已著手於竊盜行為之實行。本件上訴人在其主觀上既以
    竊盜為目的侵入廖一聰住處，並已進入廖某臥房，留滯時間
    有數分鐘之久，且用眼睛搜尋財物，縱其所欲物色之財物尚
    未將之移入自己支配管領之下，惟從客觀上已足認其行為係
    與侵犯他人財物之行為有關，且屬具有一貫接連性之密接行
    為，顯然已著手於竊盜行為之實行，情灼甚明。」（最高法
    院84年度台上字第4341號判決要旨參照）。經查：證人即乙
    ○○的母親丙○於本院審理時到庭證稱：伊住處大門進去為
    聖安宮神明廳，大門白天沒有關，晚上才關，村裡的人若要
    進入拜拜，都會先喊說有沒有人在，有人回答才會進去，伊
    都常常在那邊，只是腳斷掉才躺在床上，98年9 月12日當時
    神明廳裡面有沒有什麼值錢的東西，裡面就是神明跟神明桌
    ，還有拜拜的金紙跟香這些東西，沒有吃的，也沒有什麼有
    價值的東西，神明廳跟伊房間之間有一道鋁製的紗門，98年
    9月12日下午2點左右，被告丁○○進入到伊住處，都沒有喊
    「有沒有人在？」進來都沒有聲音，伊因為左腳斷掉，睡覺
    都是看牆壁那邊，伊剛好腳很痛要翻過來，她就站在伊面前
    ，伊嚇一跳，丁○○說妳在睡午覺？伊回她說沒有在睡，她
    又說她是要來租房子的，伊說這裡沒有房子出租，伊心裡就
    在想她是小偷，在伊因左腳痛翻身而發現被告站在伊床緣之
    前，沒有看到被告在翻找房內的東西，也沒有聽到翻找東西
    的聲音，被告站在伊床前時，眼睛是看著伊，伊臥室內有一
    張床、一個衣櫃、一個櫃子，衣櫃與櫃子都有抽屜，現金與
    金子都放在櫃子的抽屜，但並沒有聽到小偷在拉抽屜的聲音
    等語，並有被害人乙○○住處照片、警製竊案現場圖在卷可
    稽，所證且核與被告辯述之情相符。是被告丁○○雖以竊盜
    之意思進入被害人乙○○住處，並進入證人丙○臥室，惟尚
    未著手翻找物品，亦未及以眼睛搜尋財物，即遭原臥躺於床
    上之證人丙○發現，乃對證人丙○諉稱要租房子等節，之後
    迅即逃離現場等情，應堪認定，足見被告丁○○確實尚未著
    手竊盜之行為，應堪認定。
四、公訴意旨雖認被告於警詢、偵查時已坦承上開竊盜未遂犯行
    ，然查，被告於警詢時係供述伊於上開時地見該處大門未鎖
    ，即徒手進入屋內，「尚未偷竊即為屋主發現」，伊就假藉
    要租房子，再趕緊騎腳踏車逃離現場；於偵查中亦僅供稱：
    伊目的要竊取東西，乙○○家大門未關，伊即直接進入，有
    問他媽媽說伊要租房子等語，均未供承其已有「著手」搜尋
    財物之行為，公訴意旨認被告於警詢、偵查已坦承有本件竊
    盜未遂犯行，容有誤會。另公訴意旨引被害人乙○○於警詢
    之陳述，而為不利於被告丁○○之認定，然被害人乙○○於
    警詢時亦僅陳稱對於被告丁○○向警方供稱其曾於上開時地
    意圖行竊，但被丙○發現，乃向丙○佯稱要租屋，經丙○告
    知沒有要出租而離去一事，確有此情等語，亦未能證明被告
    丁○○確有著手行竊之事實，自亦不足執為不利於被告丁○
    ○之認定。此外，復查無其他積極明確之證據足以證明被告
    丁○○已有著手於竊盜之事實，而有公訴人所指竊盜未遂之
    犯行，被告所辯尚非不可採信。原審因而以不能證明被告犯
    罪，而為無罪之諭知，並無不當。檢察官提起上訴，指摘原
    判決此部分不當，請求本院撤銷改判，為無理由，應予駁回
    。
據上論結，應依刑事訴訟法第三百六十八條，判決如主文。
本案經檢察官甲○○到庭執行職務。
中    華    民    國    99    年    2     月    9     日
              刑事第九庭    審判長法  官  江  德  千
                                  法  官  賴  妙  雲
                                  法  官  莊  深  淵
以上正本證明與原本無異。
不得上訴。
                                  書記官  廖  次  芬
中    華    民    國    99    年    2     月    9     日

司法院資訊處製作；財團法人民間司法改革基金會備份。
